【裁判字號】    99,訴,698
【裁判日期】    990525
【裁判案由】    侵權行為損害賠償等
【裁判全文】
臺灣板橋地方法院民事判決               99年度訴字第698號
原      告  乙○○
被      告  甲○○
訴訟代理人  吳至格律師
            邊國鈞律師
            林致珣律師
上列當事人間請求侵權行為損害賠償事件，經本院於民國99年5
月11日言詞辯論終結，判決如下：
    主  文
原告之訴及假執行之聲請均駁回。
訴訟費用由原告負擔。
    事實及理由
壹、程序方面：
    本件原告經合法通知，未於言詞辯論期日到場，核無民事訴
    訟法第386 條所列各款情形，爰依被告之聲請，由其一造辯
    論而為判決。
貳、實體方面：
一、原告主張：
(一)、原告於訴外人中華航空股份有限公司（下稱華航公司）任職
    機長職務，依法須承擔飛機及乘客安全，被告則擔任修護工
    程師，負責飛機機況符合適航條件。兩造同為民用航空法所
    定之航空人員，於執行職務時均應遵守航空器飛航作業管理
    規則所規定之「最低裝備需求手冊（簡稱MEL） 」、「外型
    差異手冊（簡稱CDL） 」、「航務手冊（簡稱FOM） 」等法
    定文件，即經民航局核准具有法規命令之效力，並應履行公
    法上維護飛航安全之義務。詎被告於原告執行飛機營運任務
    前，並未詳細檢查飛機，怠惰維護飛安職務，事後卻又以電
    子郵件向公司管理階層為違背法規命令及推諉卸責之不實陳
    述。被告於民國97年10月19日就襟翼下方受外物撞擊之細小
    凹痕或破損（下稱襟翼凹痕）情形，指摘原告故意要求被告
    執行不必要之檢查行為；復於97年10月21日就同年月17日起
    落架輪艙之一塊橡膠封條破損（下稱橡膠封條破損）情形，
    指摘原告指示被告進行不必要之修復，故造成班機延誤，破
    壞公司形象，意圖使原告受解雇處分。嗣華航公司於97年12
    月4 日對原告召開人事紀律評議委員會（下稱人評會），欲
    將原告解雇等情，足見華航公司對原告已產生極大之負面評
    價，且於民航業界流傳，業已對原告專業名譽造成重大侵害
    。爰依民法第184 條第1 項前段及第195 條第1 項前段規定
    ，請求被告給付相當於被告一年薪資所得之慰撫金，並依同
    法第195 條第1 項後段規定，請求被告為回復原告名譽之處
    分。
(二)、聲明：
１、被告應給付原告80萬元，及自起訴狀繕本送達翌日起至清償
    止，按週年利息百分之五計算之利息。
２、被告應於自由時報及蘋果日報之全國版頭版，以四分之一版
    面，刊登道歉啟事一日。
３、第一項請求，願供擔保，請准宣告假執行。
二、被告則以：
(一)、原告前已就本件襟翼凹痕及橡膠封條破損之同一事實，向臺
    灣臺北地方法院檢察署對被告及其他四位華航公司主管提起
    妨害名譽之告訴，案經該署檢察官為不起訴處分後，原告對
    之不服提起再議，業經臺灣高等法院檢察署駁回再議之聲請
    ，已告確定，足見被告並無妨害原告名譽之行為，是原告主
    張之不法侵害行為並不存在。
(二)、再者，被告乃係訴外人華航公司維修工廠停機線維修部工程
    師，因原告自97年6 月起至10月間曾多次對細小撞擊凹痕是
    否影響飛機適航能力而質疑修護部門，數航班並因此發生延
    誤，故被告基於職責及維修專業知識所製作之97年10月19日
    襟翼凹痕事件報告，洵屬合法正當。至97年10月21日橡膠封
    條破損事件報告，被告引用原廠看法，而認為執行飛行任務
    當時，若更換橡膠封條得減少風阻節省油料，然若不更換不
    致影響飛機適航能力，亦無違反任何規定之處。況且，橡膠
    封條損壞並無明確文件予以規範，則被告對技術文件中不影
    響適航能力而未規定之項目，本於專業知識或經驗所為認定
    ，原告縱有不同意見，亦非可任意指稱係不實之陳述。
(三)、華航公司於97年12月4 日召開人評會對原告發動調查，實乃
    原告自承對公司及多位同仁提出刑事告訴，與被告所為前揭
    職務報告並無直接關連性。況人評會係公司依其內部規章對
    員工是否有違反工作規則之情事所進行之調查，原告受公司
    人評會調查並非即可認定其名譽權受到不法侵害。而被告基
    於事實所為之職務報告，並無任何不法行為，自無損及原告
    名譽權可言，故原告執此主張其名譽權受有損害，尚乏依據
    。
(四)、另原告因無故曠職達三日，業已於98年3 月19日遭華航公司
    終止僱傭關係，則原告受解僱處分亦與被告提出前揭職務上
    報告或97年12月4 日人評會皆無所涉。又原告遭解僱乙事，
    亦經臺灣臺北地方法院以98年度重勞訴字第14號民事判決認
    定華航公司解雇原告並無不法，且華航公司於98年3 月13日
    就原告相關爭議事件召開審查會議所為之決議並未影響原告
    名譽。
(五)、綜上，本件原告之主張並非事實，亦無理由等語置辯。並聲
    明：１、原告之訴及其假執行之聲請均駁回；２、願供擔保
    ，請准宣告假執行。
三、按因故意或過失，不法侵害他人之權利者，負損害賠償責任
    ；不法侵害他人之身體、健康、名譽、自由、信用、隱私、
    貞操，或不法侵害其他人格法益而情節重大者，被害人雖非
    財產上之損害，亦得請求賠償相當之金額。其名譽被侵害者
    ，並得請求回復名譽之適當處分，民法第184 條第1 項前段
    、第195 條第1 項，分別定有明文。次按，侵權行為所發生
    之損害賠償請求權，以有故意或過失不法侵害他人權利為其
    成立要件，若其行為並無故意或過失，即無賠償之可言。又
    損害賠償之債，以有損害之發生及有責任原因之事實，並二
    者之間，有相當因果關係為成立要件。故原告所主張損害賠
    償之債，如不合於此項成立要件者，即難謂有損害賠償請求
    權存在（最高法院54年台上字第1523號、48年台上字第481
    號判例參照）。據此，原告提起本件侵權行為賠償損害之訴
    訟，自應就上述成立要件為相當之證明，即對於原告受有實
    際損害、被告有故意或過失之行為，以及該行為對損害之發
    生有因果關係等事實，負舉證之責任。經查，原告主張之前
    揭事實，固據提出航空器飛航作業管理規則、航務作業手冊
    節錄、外型差異手冊節錄及電子郵件影本等件為證，惟查，
    觀諸原告所提出之電子郵件內容，被告分別於97年10月19日
    、97年10月21日就襟翼凹痕及橡膠封條破損問題，向其主管
    呈報其處理過程，並就飛機零件缺失情況是否適合航行提出
    個人意見，其係基於職責向公司主管提出專業上之報告，尚
    難認被告有何故意或過失不法侵害原告名譽之行為，亦無從
    證明原告之名譽受到損害。此外，本件原告前就同一事實對
    被告提起妨害名譽之告訴，業經臺灣臺北地方法院檢察署偵
    查終結為不起訴處分，並經臺灣高等法院檢察署駁回原告再
    議之聲請在案，此有臺灣臺北地方法院檢察署98年度偵字第
    15199號不起訴處分書、臺灣高等法院檢察署98年度上聲議
    字第5178號處分書在卷可稽。綜上所述，原告提起本件請求
    ，顯與侵權行為之成立要件未合，難謂原告之損害賠償請求
    權存在，是其請求自不應准許。
四、從而，原告本於侵權行為之法律關係，請求被告給付原告80
    萬元及自起訴狀繕本送達之翌日起至清償日止，按週年利率
    百分之5 計算之利息；被告應於自由時報及蘋果日報之全國
    版頭版，以四分之一版面刊登道歉啟事一日；均為無理由，
    應予駁回。原告之訴既經駁回，其假執行之聲請即失所依據
    ，應併予駁回。
五、結論：原告之訴為無理由，依民事訴訟法第385 條第1 項前
    段、第78條，判決如主文。
中    華    民    國    99    年    5     月    25    日
                  民事第三庭    法  官  邱育佩
以上正本係照原本作成。
如對本判決上訴，須於判決送達後20日內向本院提出上訴狀。
中    華    民    國    99    年    5     月    25    日
                                書記官  彭麗紅

司法院資訊處製作；財團法人民間司法改革基金會備份。
